【裁判字號】    90,台上,1040
【裁判日期】    900301
【裁判案由】    殺人等罪
【裁判全文】
最高法院刑事判決                                九十年度台上字第一○四○號
    上  訴  人  甲○○
右上訴人因殺人等罪案件，不服台灣高等法院台中分院中華民國八十九年十一月一日
第二審判決（八十九年度上訴字第八二四號，起訴案號：台灣台中地方法院檢察署八
十八年度偵字第一七五三五號），提起上訴，本院判決如左：
    主  文
上訴駁回。
    理  由
本件分兩部分說明之。
一殺人罪部分：
按刑事訴訟法第三百七十七條規定，上訴於第三審法院，非以判決違背法令為理由，
不得為之。是提起第三審上訴，應以原判決違背法令為理由，係屬法定要件。且必須
依據卷內資料為具體之指摘，並足據以辨認原判決已具備違背法令之形式，始屬相當
。本件原審依憑上訴人甲○○於警訊及偵查中供認，伊進入台中市○○○路國手花式
撞球場後，有一名男子（指被害人許進發）持長椅抵抗，伊才持槍向其下半身射擊數
發子彈等情，核與目擊證人許初雄、許初宴、陳重合等人在偵、審中供證之情節相符
。且有上訴人行兇所持有以色列ＩＭ工廠九ＭＭ口徑制式手槍一枝、子彈兩顆（上訴
人非法寄藏而持有槍彈部分，另行論處，見理由第二段）扣案，及前揭撞球場現場監
視錄影帶、案發後現場模擬錄影帶各一捲，暨檢察官、一二審法官勘驗錄影帶之筆錄
各一份附卷為證。又警察在現場查獲彈殼七顆，經內政部警政署刑事警察局鑑驗結果
，確係上述上訴人所持有之手槍所發射而留下，有該局民國八十八年八月六日刑鑑字
第七四五八○號鑑驗通知書在卷可稽。被害人因遭上訴人開槍擊中，致受有右腹部、
右膝部、右足背部各有一處槍傷及左大腿部二處槍傷，因而大量出血，雖經許初雄等
人送澄清醫院急救，仍因失血性休克不治，而於八十八年七月十八日上午九時四十一
分死亡之事實，亦有澄清醫院之診斷證明書、病歷表影本，及台灣台中地方法院檢察
署解剖紀錄、驗斷書、相驗屍體證明書、暨相驗解剖照片十六張等在卷可稽。並論述
上訴人所持者為制式槍彈，以制式槍、彈之威力，在近距離射擊人體，足造成槍彈深
入或穿透人體之結果，被害人必將因此大量失血，而有致死之虞，此為常人所共識，
上訴人焉會不知，其如僅具傷害或威嚇之故意，開一槍即可達目地，又何須連開五槍
，且朝人體連開五槍，手段實可謂兇殘至極，焉會只有傷害或威嚇之故意。至上訴人
固未朝被害人頭部等足以一槍斃命之要害開槍，惟槍擊時，上訴人與被害人距離僅二
至三公尺，在此種近距離，以制式槍、彈射擊人體五槍，顯足造成大量失血而死亡結
果，無論在主觀或客觀上均為上訴人所得預見。上訴人既有此認識，仍持之對被害人
連續射擊，並擊中五槍，足見上訴人於預見因其行為可能發生被害人死亡之結果時，
乃執意為之，確有縱使致被害人死亡之結果，亦不違背其本意之意思，其雖無殺人之
直接故意，應有不確定之殺人故意。被害人之死亡，確因上訴人之槍擊行為所造成，
自有相當因果關係。因認上訴人於八十八年七月十六日晚上九時五十三分許，為幫友
人索債未果，引起糾紛，而在台中市國手花式撞球場內持槍射殺被害人之事實，犯行
明確。乃維持第一審論處上訴人殺人（累犯）罪刑部分之判決，駁回上訴人就此部分
所為第三審上訴。已詳其所憑之證據及認定之理由。而以上訴人否認有殺人之故意
，所辯因被害人先以木製長椅打他，慌亂中朝地面開槍而誤擊被害人下半身，應屬正
當防衛；且被害人身中五槍，除腹部一槍外，其餘均在下肢，均非致死之傷，是上訴
人應僅成立傷害致人於死罪責而已等語，係飾詞卸責，如何不足採信，於判決理由內
詳予指駁及說明。上訴人上訴意旨略以，(一)、上訴人幫友人曾基城索債，金額不過新
台幣十一萬元而已，豈會因此小額款項而萌生殺人犯意；且是日上訴人帶有十七發
子彈，如有殺人犯意，為何未繼續槍擊被害人。(二)、由被害人腹部取出之彈頭來復線
已嚴重毀損，足見係先撞擊硬物始射入死者腹部，並非直接向死者腹部開槍，可證上
訴人尚無殺人之故意。何況當時被害人與上訴人拉扯，上訴人無從瞄準，而向地面開
槍示警，以逼退被害人，因跳彈擊中被害人，是上訴人於原審曾要求將涉案槍、彈轉
送憲兵司令部再為鑑定，原審未予調查，自屬未盡調查能事。(三)、澄清醫院病歷記載
被害人有藥物反應，其究竟有無吸毒習慣﹖法院應予調查。又上訴人於是晚二十一時
五十三分開槍，但上述病歷記錄被害人於翌（十七）上午二時三十分送入醫院，此
期間有四小時三十七分，被害人去做什麼，原審亦未調查等語。惟查，原審將涉案槍
彈送請內政部警政署刑事警察局鑑定、並函詢有關彈頭來復線磨損原因為何。經該局
以八十九年七月十八日刑鑑字第七三六三一號函查覆，略以彈頭上來復線磨損、破壞
大都為外在原因，情狀萬千，可能為撞擊硬物（如柱體、樹木、建材等）、或射入體
內後於採證挖出時遭工具破壞等情。而本件被害人持以抵擋之木製長椅，有一子彈穿
過之彈孔，此經檢察官勘驗屬實。是上訴人所指被害人腹部中彈之彈頭，或係穿過該
木椅後擊中被害人，致其來復線已毀損。且上訴人持槍進入撞球場時，係先朝天花板
及地板各開一槍示警，嗣第一審法院於八十八年九月二十日督同警察前往現場勘驗，
發現天花板及地板確各僅有一處彈著點痕跡，除此之外，另五槍上訴人倘係朝地板上
射擊，何以未留有彈著痕跡﹖況上訴人在案發後於警訊及檢察官偵查時，均一再坦承
係朝被害人下身射擊。嗣後始改稱朝地面射擊，因跳彈而誤中被害人云云，應係事後
卸責之詞，原判決就此已有論述。是前開上訴意旨第二點所云，仍執陳詞，任意爭論
，自非合法之上訴理由。至原審未依上訴人之聲請，再送憲兵司令部鑑定，亦未說明
不予再送鑑定之理由，固有微疵，惟事實已明亦於判決之結果顯無影響。依刑事訴訟
法第三百八十條規定，仍不得執為上訴第三審之理由。其餘上訴意旨，或為單純事實
上之爭執，或對與犯罪構成事實無關之枝節問題為爭論，俱未依憑卷證資料具體指摘
原審認事、採證有何違背法令，不足據以辨原判決此部分已具違法之情事。此部分上
訴違背法律上之程式，應予駁回。
二非法寄藏手槍罪部分：
查第三審上訴書狀，應述上訴之理由，其未述者，得於提起上訴後十日內補提理
由書於原審法院。已逾上述期間，而於第三審法院未判決前仍未提出上訴理由書狀者
，第三審法院應以判決駁回之。刑事訴訟法第三百八十二條第一項、第三百九十五條
後段規定甚明。本件上訴人犯非法寄藏手槍罪部分之案件，不服原審判決，於民國八
十九年十一月十五日提起上訴，並未述理由。迄今逾期已久，於本院未判決前仍未
提出，依上開規定其上訴自非合法，併應駁回。
據上論結，應依刑事訴訟法第三百九十五條，判決如主文。
中      華      民      國     九十     年      三      月      一      日
                              最高法院刑事第七庭
                                  審判長法官  吳  雄  銘
                                        法官  池  啟  明
                                        法官  石  木  欽
                                        法官  郭  毓  洲
                                        法官  吳  三  龍
      右正本證明與原本無異
                                              書  記  官
中      華      民      國     九十     年      三      月      五      日


司法院資訊處製作；財團法人民間司法改革基金會備份。
